【裁判字號】    96,訴,1010
【裁判日期】    970110
【裁判案由】    毒品危害防制條例
【裁判全文】
臺灣桃園地方法院刑事判決              96年度訴字第1010號
公  訴  人  臺灣桃園地方法院檢察署檢察官
被      告  丙○○
                    （現於臺灣桃園看守所羈押中）
選任辯護人  姜至軒律師
上列被告因違反毒品危害防制條例案件，經檢察官提起公訴（96
年度偵字第1055號），本院判決如下：
    主  文
丙○○共同販賣第二級毒品，未遂，累犯，處有期徒刑肆年。扣
案之甲基安非他命壹包（驗餘淨重零點壹壹壹壹公克及含微量甲
基安非他命之包裝袋壹個），沒收銷燬之。
其餘被訴販賣第二級毒品二次部分，無罪。
    事  實
一、丙○○前曾於民國92年間因施用毒品案件，經本院於93年4
    月16日以92年度桃簡字第1820號判處有期徒刑4 月確定，其
    於93年8 月10日入監服刑，嗣於93年12月9 日因縮刑期滿執
    行完畢。詎猶不知悔改，其明知甲基安非他命為毒品危害防
    制條例第2 條第2 項第2 款規定之第二級毒品，依法不得販
    賣、持有，且明知綽號「慶仔」之乙○○（其所涉販賣毒品
    罪嫌，業經臺灣桃園地方法院檢察署檢察官另案偵查中）在
    從事第二級毒品甲基安非他命之營利販賣行為，丙○○竟與
    乙○○共同意圖營利，基於販賣第二級毒品甲基安非他命之
    犯意聯絡，於96年1 月1 日下午4 時許，由乙○○與真實姓
    名年籍均不詳綽號「阿發」之成年買主聯繫購買數量、價格
    、交付地點後，旋於同日下午4 時50分許，由乙○○在其位
    於桃園縣桃園市○○路650 號11樓之1 住處（「臺北東京社
    區」），將買主欲購買之毒品甲基安非他命交與丙○○，丙○○則在乙○○的指示下，將淨重0.1410公克之甲基安非他
    命1 包（取樣0.0299公克，驗餘淨重0.1111公克）以衛生紙
    包裹並置於右腳踝之繃帶內，單獨攜往桃園市○○路269 號
    之「桃園假日大飯店」門口，欲將上開毒品交付給駕駛白色
    喜美廠牌自用小客車之「阿發」，惟因丙○○未遇「阿發」
    而欲返回乙○○上揭住處，途經「臺北東京社區」中庭時，
    經警察覺行跡可疑加以盤查，始悉上情，並當場扣得丙○○
    身上淨重0.1410公克之甲基安非他命1 包（取樣0.0299公克
    ，驗餘淨重0.1111公克）。
二、案經桃園縣政府警察局龜山分局報請臺灣桃園地方法院檢察
    署檢察官偵查起訴。
    理  由
壹、證據能力部分：
一、按被告以外之人於審判外之言詞或書面陳述，除法律有規定
    者外，不得作為證據，刑事訴訟法第159 條第1 項固定有明
    文。然被告以外之人於偵查中向檢察官所為之陳述，除顯有
    不可信之情況外，得為證據；被告以外之人於審判外之陳述
    ，雖不符同法第159 條之1 至之4 之規定，而經當事人於審
    判程序同意作為證據，法院審酌該言詞陳述或書面陳述作成
    時之情況，認為適當者，亦得為證據；又當事人、代理人或
    辯護人於法院調查證據時，知有第159 條第1 項不得為證據
    之情形，而未於言詞辯論終結前聲明異議者，視為有前項之
    同意，同法第159 條之1 第2 項、第159 條之5 亦分別定有
    明文。又刑事訴訟法第159 條之5 的立法意旨在於傳聞證據
    未經當事人之反對詰問予以核實，原則上先予排除。惟若當
    事人已放棄反對詰問權，於審判程序中表明同意該等傳聞證
    據可作為證據；或於言詞辯論終結前未聲明異議，基於尊重
    當事人對傳聞證據之處分權，及證據資料愈豐富，愈有助於
    真實發見之理念，上開傳聞證據亦均得資為證據。經查：
(一)關於證人甲○○於警詢中之陳述，係屬被告以外之人於審判
    外之言詞陳述，依刑事訴訟法第159 條之規定，屬於傳聞證
    據而不具證據能力，且因被告於本件準備程序中已表示不同
    意作為本案證據使用，是以其警詢之供述尚無證據能力。
(二)關於證人甲○○、楊勝雄於偵查中之陳述，係經檢察官諭知
    證人有具結之義務及偽證之處罰並命朗讀結文具結擔保其證
    言之真實性後，以證人身份，於檢察官面前完整、連續陳述
    其親身經歷，且查無證據顯示係遭受強暴、脅迫、詐欺、利
    誘等外力干擾情形，或在影響其心理狀況致妨礙其自由陳述
    等顯不可信之情況，而被告復未能提出上開證人在偵查中所
    述有何其他顯不可信之情況，引用上開證人於檢察官面前所
    為陳述作為證據應屬適當，依刑事訴訟法第159 條之1 第2
    項之規定，自具證據能力。
二、有關被告於警詢及偵查中之自白部分：
(一)被告抗辯：伊於警詢中之陳述不是出於自由意識云云，而其
    辯護人則另為其辯稱：被告於警詢中之自白係遭詢問之警員
    恐嚇，而其於偵查時，有提藥之戒斷症狀，故其身心狀況顯
    不能為詢問，故其於警詢及偵查中之自白不具任意性，故不
    具證據能力云云。
(二)按被告之自白，須非出於強暴、脅迫、利誘、詐欺、違法羈
    押或其他不正方法，且與事實相符者，始得採為認定被告犯
    罪事實之證據，此觀刑事訴訟法第156 條第1 項規定甚明。
    此項證據能力之限制，係以被告之自白必須出於其自由意志
    之發動，用以確保自白之真實性，故被告之自由意志，如與
    上揭不正方法具有因果關係而受影響時，不問施用不正方法
    之人是否為有訊問權人或其他第三人，亦不論被施用不正方
    法之人是否即為被告，且亦不以當場施用此等不正方法為必
    要，舉凡足以影響被告自由意志所為之自白，均應認為不具
    自白任意性，方符憲法所揭示「實質正當法律程序」之意旨
    （最高法院94年度台上字第6461號判決要旨參照）。經查：
(１)本院勘驗被告於96年1 月2 日警詢錄音帶，該次警詢警員詢
    問過程中，採一問一答方式，警員每提問一個問題，均讓被
    告自行回答陳述之，又詢問過程中，被告回答問題時，口齒
    清晰，語氣平和，未有不安、恐懼的語調，而警員詢問時，
    語氣亦平和，無恐嚇、威脅、利誘之口吻，又筆錄製作過程
    中，警員提一問題由被告回答後，即停頓一小頓時間，此停
    頓中可清晰聽見敲擊鍵盤的聲音，應是警員在輸入被告剛才
    之回答，況證人即當天製作筆錄之警員楊勝雄於本院審理中
    具結證述：當天警詢筆錄係伊製作的，製作筆錄時有採一問
    一答的方式，並係在被告回答問題後當場在電腦上繕打被告
    的答案，且有全程錄音，又被告當時的精神狀態良好，而且
    態度上也很配合，伊等並沒有對被告施以強暴、脅迫、威脅
    、利誘等，被告回答是出於自由意志下所為等語明確（見本
    院卷第174 至175 頁），況參以被告被查獲並解送至桃園縣
    政府警察局龜山分局偵查隊後，警員楊勝雄本欲於96年1 月
    1 日晚上8 時40分許進行夜間詢問，因被告不同意，方於翌
    日即同月2 日上午10時36分許製作警詢筆錄一節，此有96年
    1 月1 日警詢筆錄在卷可佐，則警員等待被告休息後可以製
    作筆錄才詢問被告，此段歷程皆已全程錄音，且並無被告所
    述遭恐嚇之之情事，從而該部分之警詢陳述均係出於被告自
    由意志之陳述而有證據能力，應可認定。
(２)本院勘驗被告於96年7 月26日偵查光碟1 片，檢察官有先告
    知三項權利事項，詢問過程中，採一問一答方式，檢察官每
    提一個問題，均有讓被告自行回答並陳述，被告回答問題時
    ，口齒齒清晰、語氣平和，未有不安及恐懼的語調，而檢察
    官訊問時，語氣亦屬平和，無恐嚇、威脅及利誘之口吻，對
    話內容與偵查筆錄所載大致相符，參以被告於偵查中就是否
    販賣第二級毒品乙節，被告予以否認，甚至供述查扣之毒品
    係其自己要施用，或供述不知道遭查扣之物品為毒品而是美
    沙冬碇，其並未承認，且就販賣部分亦無不利於己之供述，
    被告辯稱：當時在毒癮發作云云，自不足採，是其之偵查陳
    述均係出於被告自由意志之陳述而有證據能力，應可認定。
三、有關聲請傳喚證人乙○○部分：
    至被告聲請訊問證人乙○○，以證明被告並無販賣第二級毒
    品乙節。經查：本院於96年11月8 日合法傳喚證人乙○○未
    到庭，本院遂再依法拘提，然證人乙○○均未到庭，而被告
    亦未提供證人乙○○之其他聯絡方式供傳喚，且本院認證人
    甲○○及楊勝雄證述已明確，因認無再傳訊證人乙○○之必
    要，附此敘明。
貳、認定犯罪事實所憑之證據及理由：
一、訊據被告丙○○固不否認有於上開時、地為警查獲，並當場
    在其右腳踝之繃帶內取出衛生紙包裹之甲基安非他命1 包等
    事實，然矢口否認有何販賣第二級毒品甲基安非他命之犯行
    ，並辯稱：查獲之毒品係伊自己要施用云云。經查：
(一)證人甲○○於檢察官偵查中具結證述：乙○○會在有人要買
    毒品時，叫丙○○幫忙送毒品，伊有目睹丙○○以衛生紙包
    裹著毒品出去送貨，但不知道丙○○送的是海洛因或是安非
    他命，但伊知道是毒品，這次伊有聽到乙○○跟丙○○說不
    用收錢，不知道是不是先欠著，又當天是乙○○叫丙○○拿
    東西下去給人家，丙○○用衛生紙包著東西，伊並沒有看是
    什麼東西，丙○○就下樓，一下子就有人打電話給乙○○，
    說什麼東西沒有拿到，然後乙○○就叫伊下去看為什麼丙○○沒有把東西拿給人家，伊走到一樓電梯口時，就看到丙○○被警察押著（見95年度偵字第1055號偵查卷宗第48、71頁
    ）；嗣於本院審理中亦證陳：乙○○接到電話，然後就用衛
    生紙包一包東西交給丙○○，叫他拿到假日飯店樓下去，交
    給一台白色喜美車上的人，又因為人家打電話給乙○○，所
    以乙○○就要伊下去看發生什麼事情，為什麼丙○○下去這
    麼久，沒有把東西拿給人家，此外伊並不知道乙○○叫丙○○把東西送給誰，僅知道對方會開白色的喜美車子來，另伊
    有聽到說錢要讓開白色喜美車子的人先欠著而先不用收等情
    （見本院卷第165 至169 頁），互核各該證詞，均相一致而
    無左異，再者，證人甲○○與被告並無金錢糾紛或宿怨，衡
    情酌理證人甲○○斷無甘冒偽證刑責來誣攀被告之動機，足
    見甲○○前揭證述，值堪信實。參以證人即警員楊勝雄於偵
    查及本院審理中另結稱：當時因據報該棟大樓有販賣毒品情
    事，有一個對象腳一拐一拐的，但不知道年籍資料，伊等下
    午4 時左右就在大樓下埋伏，埋伏將近1 小時就看到被告從
    中庭大樓走出來，伊見被告與據報的特徵相符，一開始只是
    先觀察而已，並沒有立刻上前盤查，見到被告走到對面的假
    日飯店，又從飯店那裡折返回來，所以就請被告出示身分證
    盤查，當時係從被告腳上的繃帶處查獲毒品，該毒品並用衛
    生紙包著塞在繃帶裡，此外伊有問被告是否住在這裡，被告
    表示不是，經詢問被告要來找誰時，此時看見甲○○走下來
    ，被告就表示要找甲○○，所以就一起盤查甲○○等情（見
    同上偵查卷宗第96至97頁、本院卷第173 頁），綜合上開情
    詞，足認被告確實有於上揭時、地在乙○○之指示下，將毒
    品以衛生紙包裹並放置於右腳踝繃帶內，進而前往假日飯店
    ，欲將前述毒品交付給駕駛白色喜美廠牌自用小客車之成年
    人，嗣因丙○○未見白色喜美自用小客車而欲返回乙○○上
    揭住處，而遭警查獲等事實，已灼然明甚。
(二)再稽被告於警詢中亦自承：伊於96年1 月1 日下午5 時許，
    在桃園市○○路650 號（「臺北東京社區」）中庭，遭警盤
    查，警方發現伊右腳踝受傷處的繃帶有異狀，警方就請伊打
    開繃帶時，就發現有一團衛生紙，經打開衛生紙就發現有一
    包安非他命，又該安非他命是「慶仔」在住處叫伊拿下去斜
    對面的假日大飯店門口，交給一台白色喜美的男子，然後伊
    就將安非他命用衛生紙包一包塞在右腳繃帶裡走下去，但伊
    一路走到假日飯店並沒有發現白色喜美，然後要再走回去就
    被警方盤查，又伊僅知道乙○○與該駕駛白色喜美之男子有
    先通過電話，伊在旁邊聽到白色喜美的男子說要欠，乙○○
    就跟伊說不用收錢等情不諱（見同上偵查卷宗第10至11頁）
    ，則由被告供認係以衛生紙包裹安非他命、交付地點係在假
    日飯店門口、交付對象係駕駛白色喜美車子的男子及當次不
    用收價金等情不諱，益徵被告確實有於前述時、地在乙○○
    之指示下，將毒品以衛生紙包裹並放置於右腳踝繃帶內，進
    而前往假日飯店，欲將將前述毒品交付給駕駛白色喜美廠牌
    自用小客車之成年人，嗣因丙○○未見白色喜美自用小客車
    而欲返回乙○○上揭住處，而遭警查獲等事實。
(三)又警方於前述時、地自被告丙○○身上起出之顆粒1 包（淨
    重0.1410公克，取樣0.0299公克鑑析用罄，驗餘淨重0.1111
    公克），經送請臺灣檢驗科技股份有限公司鑑驗結果，檢驗
    出甲基安非他命成分，亦有臺灣檢驗科技股份有限公司濫用
    藥物檢驗報告書1 紙在卷可佐（見同上偵查卷宗第91頁），
    復有被告遭查獲之照片4 張在卷足憑，足認被告有於上述時
    、地實行交付毒品予買受者之情事，核為販賣毒品構成要件
    之部分行為，但未見到買受者而遭警查獲等情無訛。
(四)雖被告以前詞置辯，惟稽被告於96年1 月2 日偵查中供陳：
    伊知道乙○○販毒，且伊毒品就是跟乙○○購買，但並沒有
    幫乙○○販毒，扣案之毒品是伊自己要用的云云（見同上偵
    查卷宗第51頁），然於同日經檢察官命被告與甲○○當場對
    質，被告復改口：伊承認有幫乙○○送過毒品，是用衛生紙
    包成一丸，但沒有收過任何好處，但乙○○說是美沙冬錠，
    伊沒有幫乙○○收錢回來，又這次乙○○有說是管制品云云
    （見同上偵查卷宗第53頁），嗣於96年2 月9 日檢察官偵查
    時復改稱：當天伊去那邊找住在11樓的乙○○去買毒品，臨
    走前跟乙○○買0.31公克安非他命，從11樓坐電梯要去攔計
    程車，在中庭被人搜索，又伊可以確認「慶哥」就是乙○○
    等詞（見同上偵查卷宗第74、75頁）；復於本院訊問程序中
    供稱：該安非他命是「慶仔」的，伊當時係要去幫他買香菸
    ，買完東西準備開中庭大門時，警察就在那邊把伊攔下云云
    （見本院卷第16頁）；另於96年6 月27日之本院準備程序中
    改稱：那時伊去那邊購買毒品，但被警察查獲時，警察問伊
    毒品是誰，伊隨便講一個人，其實毒品是自己要帶回去吃的
    云云（見本院卷第47頁）；復於96年11月8 日審判程序中另
    稱：被查獲當時這包毒品是買來自己要吃的，當時下樓目的
    是要搭計程車回家云云，則綜觀被告於偵查及本院審理中先
    後分別供述「查獲的毒品是自己買來要施用」、「係幫乙○○送，但是美沙冬碇」及「安非他命是慶仔的，下樓僅是要
    去買香菸」等諸情詞，顯見被告先後供述翻異不一而難憑採
    。況證人甲○○迭於偵查及本院審理中均證稱：被告並沒有
    住在桃園市○○路650 號11樓之1 ，又被告下樓時，被告自
    己有拿鑰匙下去，此外乙○○沒有叫被告買香菸等語明確（
    見同上偵查卷宗第23至24頁、本院卷第168 至169 頁），且
    證人楊勝雄亦證陳：當天在中庭查獲被告之後，先盤查被告
    身上的毒品，並在被告身上起出樓上的鑰匙等情（見本院卷
    第173 頁），而被告對於警員查獲時從其身上起出桃園市○○路650 號11樓之1 住處鑰匙一把乙節，於警詢、偵查及審
    理中亦均坦認不諱，倘若被告所述該查扣之毒品係要買回家
    自己施用一節為真，則被告既未同住於上址，其僅係單純前
    往購買毒品就要離去，衡情又何須留有乙○○家中之鑰匙，
    此顯與常理有悖，足認其留有鑰匙之目的係要返回乙○○之
    住處，至為灼明。再觀以甲○○被查獲之過程，乃係經由乙○○指示下樓瞭解何以被告尚未交付毒品之緣由，業據證人
    甲○○證述綦詳，佐以證人楊勝雄於偵查及審理中所證稱盤
    查甲○○之經過，已於前述，綜觀證人甲○○特別下樓察看
    被告之舉措，茍若查獲之毒品確實係供被告自己施用，被告
    購買後欲返家，則乙○○又豈須指示甲○○下樓察看，益徵
    被告辯稱查獲之毒品係供自己施用云云，為虛飾卸詞，不足
    採信。再者，由被告於警詢及偵查中曾供出要到「假日飯店
    門口」、「交給白色喜美車之男子」及「先不用收錢」之情
    ，核與證人甲○○於偵查中及本院審理中證陳：是乙○○叫
    被告帶安非他命下樓到斜對面假日飯店門口交給一個開白色
    喜美男子，又伊有印象說錢要讓開白色喜美車子的人欠著，
    先不用收之情相吻合（見同上偵查卷宗第22至23頁、本院卷
    第165 、169 頁），雖被告於本院審理中另辯稱：於警局有
    說到交給一台白色喜美子的男子是伊亂說的，是自己編造的
    云云（見本院卷第163 頁），然則由被告與證人甲○○就交
    付地點、車種及顏色及先不用收錢部分為相同之陳述，自可
    排除被告於警詢及偵查中就此諸節有臨訟杜撰之情事，否則
    何以被告與證人就此部分內容之供述若合符節，而況警員楊
    勝雄埋伏時，亦見被告確實往返假日飯店，足認被告前開辯
    解，為避就之詞，亦不足採。
(五)又被告雖否認知悉乙○○所委託交付的物品係毒品，並辯稱
    是美沙冬碇云云。惟被告於警詢中已供認警員查獲之物為安
    非他命之情（見同上偵查卷宗第10頁），而其於偵查中亦自
    承：扣案之安非他命是自己要用的等語（見同上偵查卷宗第
    51頁），且其於本院訊問時另稱：安非他命是「慶仔」的等
    情（見本院卷第16頁），觀諸被告前開供詞，倘若乙○○交
    付之際確實告訴被告該物為美沙冬，則被告就此有利之部分
    ，何以於警詢中時隻字未提，甚至於偵查及本院訊問時表示
    係安非他命。況被告於警詢及偵查中自承查獲前有施用安非
    他命之情形（見同上偵查卷宗第14、75頁），並被告前曾於
    89年間因施用毒品案件，經本院裁定送觀察、勒戒，因有繼
    續施用毒品之傾向，復經本院裁定強制戒治，其於90年間復
    因施用毒品案件，經本院裁定強制戒治並簡易判決處刑有期
    徒刑4 月確定，此有臺灣高等法院被告全國前案紀錄表可參
    ，足認被告本身即係施用毒品之人，對毒品自知之甚詳而無
    混淆之理。再者，扣案之前述毒品，被告係以衛生紙包裹並
    置於右腳踝之繃帶內，業據被告供認不諱，且經證人楊勝雄
    證述甚明，另有查獲照片4 張在卷可佐，若被告真不知道乙○○所交付之物為何，其何以會大費周章特別包裹並放置右
    腳踝繃帶內以掩人耳目，顯見被告對於乙○○所託付者為第
    二級毒品甲基安非他命知之甚詳，被告此部分所辯，為推諉
    之詞，委不可採。
(六)被告雖復改口稱：乙○○是誰伊根本不認識，其實那天是要
    找甲○○買毒品，又甲○○怪伊為何要把她扯進來，所以就
    編了一個乙○○，其實從頭到尾乙○○是誰伊不知道云云（
    見本院卷第171 頁），惟證人甲○○於本院審理中另指證：
    伊係因為朋友介紹而認識乙○○，而乙○○平常在賣毒品，
    又被告被查獲之前一晚就到大樓650 號11樓之1 住處修理東
    西，此外乙○○因在樓上裝有攝影機，可以看到警衛室附近
    情形，所以乙○○知道伊等被警察查獲等情（見本院卷第
    164 至165 、167 至168 頁），並有證人楊勝雄於本院審理
    中結稱：被告於警詢中有供出該住所就是乙○○住處，就請
    甲○○及被告帶伊等上樓去，伊到那層樓之後，電梯門打開
    就發現地上有遺落的行動電話，走到被告及甲○○所講之乙○○住處門口時，大門是打開可以直接走進去，所以就研判
    乙○○應該是跑掉，連行動電話都掉在地上，在現場屋內桌
    上的茶几上也有看到乙○○的身分證，又伊跟被告及甲○○
    去看房間時，有看到房間內有監視錄影的設備，該鏡頭就裝
    在對著一樓警衛室大門的地方等情綦詳（見本院卷第173 至
    174 、176 頁），則由警員在乙○○住所有看到乙○○隻身
    分證，而房內有監視鏡頭，且大門開啟及行動電話遺落於門
    口等情以觀，堪認被告辯稱乙○○亦為其所編造云云，要不
    足取。
(七)按刑法上之幫助犯，係指以幫助之意思，對於正犯資以助力
    ，而未參與實施犯罪之行為者而言，如就犯罪構成事實之一
    部，已參與實施即屬共同正犯（最高法院49年台上字第77號
    判例參照）。又刑法上所謂販賣行為，係指以營利為目的，
    有償轉讓，將商品購入或賣出，有一於此，犯罪即為完成，
    故交付商品與收取價金，均屬販賣犯罪之構成要件行為，縱
    以幫助他人營利犯罪之意思，而有參與交付買賣標的物、收
    取貨款之販賣要件行為，自應論以共同正犯而非從犯（最高
    法院84年度臺上字第5647號、95年度台上字第2913號判決意
    旨參照）。查被告係於96年1 月1 日下午下午4 時50分許，
    在大興路269 號之「桃園假日大飯店」門口，欲將乙○○販
    賣與綽號「阿發」之成年男子甲基安非他命交付給「阿發」
    ，但未見到「阿發」即遭警查獲等情，業如前述。是被告雖
    未出資購入毒品，亦未自乙○○處收受報酬，僅係受乙○○
    委託轉交毒品予買受人，並未代收價金，可認其主觀上係基
    於幫助販賣毒品之犯意，惟既實行交付毒品予買受者之販賣
    毒品構成要件行為之一部，依上開判例要旨所示，仍應論以
    販賣毒品之共同正犯。
(八)末按販賣安非他命毒品係違法行為，非可公然為之，且有其
    獨特之販售通路及管道，復無公定價格，容易增減分裝之份
    量，而每次買賣之價量，可能隨時依雙方關係深淺、資力、
    需求量及對行情之認知、來源是否充裕、查緝鬆嚴、購買者
    被查獲時供述購買對象之可能風險評估等，而異其標準，非
    可一概而論，本件被告既不承認其與乙○○有上揭販賣安非
    他命之事實，本院自無從查得乙○○販入安非他命之真正價
    格及本案非法販賣給綽號「阿發」之人可獲得具體利潤之金
    額，然按近年來政府為杜絕毒品之氾濫，對於查緝施用及販
    賣毒品之工作，無不嚴加執行，販賣毒品罪又係重罪，設若
    無利可圖，衡情一般持有毒品之人當無輕易將所持有之安非
    他命轉售他人而甘冒於再次向他人購買時，而有被查獲移送
    法辦之危險之理，且不論是瓶裝或袋裝之安非他命，均可任
    意分裝或增減其份量，而每次買賣之價量，亦隨時隨雙方關
    係之深淺、當時之資力、需要程度及對行情之認知等因素而
    為機動地調整，因之販賣之利得，除經坦承犯行，或帳冊價
    量均臻明確外，委難察得實情，職是之故，縱未確切查得販
    賣賺取之實際差價，但除別有事證，足認係按同一價格轉讓
    ，確未牟利外，尚難執此即認非法販賣之事證有所不足，致
    知過坦承者難辭重典，飾詞否認者反得逞僥倖，而失情理之
    平。而乙○○與綽號「阿發」之成年人間雖相識但並無特殊
    情誼或至親關係，乙○○竟費心自甘承受重典，其販賣第二
    級毒品，當有牟利之圖。是乙○○販賣安非他命有營利之意
    圖，應可認定，而被告既已實行交付毒品予買受者之販賣毒
    品構成要件行為之一部，與乙○○就此為共同正犯。
(九)綜上各端，本件事證明確，被告共同販賣第二級毒品未遂犯
    行堪以認定，應依法論科。
二、按以幫助他人犯罪之意思，其參與之犯罪行為，為犯罪構成
    要件以外之行為者，始為從犯；如以幫助他人犯罪之意思而
    參與犯罪構成要件之行為者，應以共同正犯論。而販賣毒品
    罪，不以販入後復行賣出為必要，祇要以營利為目的，而有
    販入或賣出二者其一之行為，即足構成。惟如係共同販賣，
    苟非事前謀議，而係於他人販入之後，始共同賣出者，其是
    否既遂，應以賣出行為為準；如係事前即有謀議，而共同販
    入再賣出，縱賣出行為尚未完成，仍應負既遂刑責。（最高
    法院93年台上字第2803號判決可資參照）。次按甲基安非他
    命屬毒品危害防制條例第2 條第2 項第2 款所規定之第二級
    毒品，不得非法持有及販賣。查有關乙○○販入毒品部分，
    並無證據證明被告丙○○與乙○○有事前謀議，被告係於乙○○販入之後，始共同為販出之行為，揆諸前開說明，被告
    是否既遂，自應以賣出行為為準。被告雖已著手於交付第二
    級毒品甲基安非他命行為之實施，惟尚未交付即被查獲，並
    未生販賣第二級毒品之結果，其犯罪尚屬未遂，核其所為係
    違反毒品危害防制條例第4 條第6 項、第2 項之販賣第二級
    毒品未遂罪。又其販賣第二級毒品甲基安非他命前後持有第
    二級毒品甲基安非他命之低度行為，應為販賣之高度行為所
    吸收，不另論罪。另被告與乙○○間就上開犯行，具有犯意
    聯絡與行為分擔，為共同正犯。查被告有如事實欄所載之犯
    行及執行情形，有台灣高等法院被告前案紀錄表1 份在卷可
    按，其於上開刑之執行完畢後，5 年以內故意再犯有期徒刑
    以上之本罪，為累犯，應依刑法第47條第1 項加重其刑（法
    定本刑無期徒刑部分不得加重）。被告雖已著手販賣第二級
    毒品行為之實施，惟未生販賣第二級毒品之結果，其犯罪尚
    屬未遂，爰依刑法第25條規定按既遂犯之刑度減輕其刑。同
    時有加重減輕事由，應先加後減。爰審酌被告有毒品案件前
    科，並經觀察、勒戒，當知毒品對人體身心健康危害之烈，
    不知引以為戒，竟進而參與乙○○之販賣毒品犯行，足以嚴
    重戕害他人身心，擴大毒品危害範圍，於審理中屢次翻異前
    供，顯示避重就輕之理，且猶誣指警詢時警員恐嚇為不實警
    詢供述及偵查中係在戒斷狀態之非自由意識下陳述云云，態
    度非佳，應施以相當之刑罰，以求教化自新及社會防衛之效
    ，及其素行狀況、犯罪之動機、目的、參與程度、所生危害
    等一切情狀，量處如主文所示之刑。檢察官請求量處應執行
    有期徒刑14年，猶嫌過重，併此敘明。按鑑定機關於鑑定時
    ，雖將毒品與包裝分別秤重，然因鑑定機關之毒品純度定量
    分析鑑驗標準作業程序，係將包裝內之粉末取出裝於該機關
    毒品檢驗用袋中進行安非他命純度定量分析，包裝則呈空袋
    形狀，但仍留有極微量粉末（甲基安非他命）殘渣於塑膠袋
    中等情，則該包裝並未與毒品完全析離，從而就本件扣案第
    二級毒品甲基安非他命1 包（淨重0.1410公克，驗餘淨重0.
    1111公克），揆諸上開說明，前述毒品1 包及其包裝，均應
    依毒品危害防制條例第18條第1 項前段規定，諭知沒收銷燬
    之。又鑑定時經取樣鑑驗耗用之毒品（取樣0.0299公克鑑析
    用罄），因已不存在，不得宣告沒收，一併敘明。又按毒品
    危害防制條例第19條第1 項之規定，因犯罪所得之財物，均
    沒收之，如全部或一部不能沒收時，追徵其價額或以其財產
    抵償之。查本件被告雖在乙○○指示下為交付毒品之行為，
    然尚未完成交易即遭警查獲，是以無犯罪所得之財物，爰依
    法無庸為沒收及追繳之諭知。
參、有關無罪部分：
一、公訴意旨略以：被告丙○○與乙○○共同意圖營利，並基於
    販賣第二級毒品之犯意聯絡，自95年12月中旬某日起至96年
    1 月1 日止，在乙○○位於桃園縣桃園市○○路650 號11樓
    之1 住處（「臺北東京社區」）交付第二級毒品甲基安非他
    命予簡彥科，再由簡彥科依乙○○之指示，販售予乙○○指
    示之某人2 次，每次價格為新臺幣（下同）1 千元，因認被
    告丙○○亦涉犯毒品危害防制條例第4 條第2 項之販賣第二
    級毒品罪等語。
二、按犯罪事實應依證據認定之，無證據不得認定犯罪事實。被
    告之自白，不得作為有罪判決之唯一證據，仍應調查其他必
    要之證據，以察其是否與事實相符。不能證明被告犯罪者，
    應諭知無罪之判決。刑事訴訟法第154 條第2 項、第156 條
    第2 項、第301 條第1 項分別定有明文。又按事實之認定，
    應憑證據，如未能發現相當證據，或證據不足以證明，自不
    能以推測或擬制之方法，以為裁判基礎；且認定犯罪事實所
    憑之證據，雖不以直接證據為限，間接證據亦包括在內；然
    而無論直接或間接證據，其為訴訟上之證明，須於通常一般
    之人均不致有所懷疑，而得確信其為真實之程度者，始得據
    為有罪之認定，倘其證明尚未達到此一程度，而有合理之懷
    疑存在時，即無從為有罪之認定，最高法院著有40年台上字
    第86號、76年台上字第4986號判例要旨可參。再按販賣毒品
    ，罪責至重，就其犯罪構成要件之事實認定，當應以嚴謹之
    證據法則證明之，必期毋枉毋縱，用昭折服（最高法院96年
    度台上字第4175號判決意旨可資參照）。另按犯罪證據之蒐
    集及於審判中對犯罪之事實舉證責任及指出證明之方法，均
    屬檢察官之職責，原則上法院僅於當事人之主張及舉證範圍
    內進行調查證據，其經法定程序調查證據之結果，認已足以
    證明犯罪事實時，始得為有罪之認定。若其為訴訟上之證明
    ，於通常一般人仍有合理之懷疑存在，尚未達於可確信其真
    實之程度者，在該合理懷疑尚未剔除前，自不能為有罪之認
    定。法院不得以偵查機關關於某種犯罪之調查不易，即放棄
    上開原則之堅持，致有違背刑事訴訟無罪推定及嚴格證明之
    原則。
三、本件公訴人認被告另涉有上開罪嫌，無非以證人甲○○於警
    詢及偵查時之證述為其論據。惟查：證人甲○○雖於警詢中
    證稱：伊總共看過丙○○幫乙○○送過2 、3 次毒品云云（
    見同上偵查卷宗第24頁），且其於偵查中亦證述：伊95年12
    月25日去上址後，丙○○來了幾次，乙○○會在有人要買毒
    品時，叫丙○○幫忙運送毒品，伊有目睹丙○○以衛生紙包
    著毒品出去送貨，伊不知道他送的是海洛因或是安非他命，
    但是伊知道是毒品，看過2 、3 次，每次大概收1 千元、2
    千元云云（見同上偵查卷宗第48頁）。惟其於本院審理中經
    公訴人詰問其證稱：「（除了查獲這次以外，有無其他乙○○也叫丙○○送東西的事情？）之前也有，就在這次查獲的
    前二、三天。」、「（有幾次？）一、二次。」（見本院卷
    第165 至166 頁），而其經本院訊問則證稱：「（你剛才說
    除了這次之外，還看到一、二次乙○○有拿東西給丙○○請
    他幫忙送下去，到底是一次或是二次？）我有印象就一、二
    次。」、「（除了這次被現場查獲的以外，到底是一次還是
    二次？）連這次是二次，另外看到的是一次。」、「（提示
    偵查卷第48頁，你在檢察官偵查時說你看過二、三次，每次
    大概是收一千元或二千元，到底是二次還是三次，多少錢講
    清楚？）連這次被查獲的二次或三次。」、「（你知道這次
    是欠著先慢著拿錢，你又說到有一千或二千的，那包括這次
    是否就是三次？）…除了被查獲這次，還有二次，所以連同
    這次我看過三次，之前的二次一次收一千、一次收二千。」
    等詞（見本院卷第170 至171 頁），綜觀證人甲○○各該證
    詞，足見其就有關被告在乙○○指示下交付毒品給他人之次
    數究竟為何有前後不一致之情事，證人甲○○此部分之證言
    既多有明顯瑕疵，已難盡信。何況由證人甲○○證述尚不足
    以查知被告實際究竟在何時地販賣何種毒品給何人，各次販
    賣之數量及單價為何，所牟利益之差價及犯罪所得若干，凡
    此攸關販賣毒品之犯罪構成要件，均無從明瞭與具體認定，
    揆諸前揭判例等意旨，苟積極證據不足為不利於被告事實之
    認定時，即應為有利於被告之認定，自不能以推測或擬制之
    方法，為裁判之基礎。綜上，檢察官所提出之積極證據，尚
    不足以證明被告有於95年12月中旬某日起至96年1 月1 日止
    販賣安非他命之犯行，其間尚有合理之懷疑存在。此外復查
    無其他積極證據足資認定此部分犯行，揆諸前開說明，既未
    經證明犯罪，自應為無罪之諭知。
據上論斷，應依刑事訴訟法第299 條第1 項前項、第301 條第1
項、毒品危害防制條例第4 條第6 項、第2 項、第18條第1 項前
段，刑法第11條前段、第28條、第25條、第47條第1 項，判決如
主文。
本案經檢察官翁偉玲到庭執行職務。
中    華    民    國    97    年    1     月    10    日
                  刑事第七庭審判長法   官  蕭世昌
                                  法   官  劉為丕
                                  法   官  連雅婷
以上正本證明與原本無異。
如不服本判決，應於送達後10日內，向本院提出上訴狀。
                                  書記官  張尹嫚
中    華    民    國    97    年    1     月    10    日
附錄本案論罪科刑法條全文：
毒品危害防制條例第四條
製造、運輸、販賣第一級毒品者，處死刑或無期徒刑；處無期徒
刑者，得併科新臺幣一千萬元以下罰金。
製造、運輸、販賣第二級毒品者，處無期徒刑或七年以上有期徒
刑，得併科新臺幣七百萬元以下罰金。
製造、運輸、販賣第三級毒品者，處五年以上有期徒刑，得併科
新臺幣五百萬元以下罰金。
製造、運輸、販賣第四級毒品者，處三年以上十年以下有期徒刑
，得併科新臺幣三百萬元以下罰金。
製造、運輸、販賣專供製造或施用毒品之器具者，處一年以上七
年以下有期徒刑，得併科新臺幣一百萬元以下罰金。
前五項之未遂犯罰之。


司法院資訊處製作；財團法人民間司法改革基金會備份。
